【裁判字號】    97,易,557
【裁判日期】    970430
【裁判案由】    毒品危害防制條例
【裁判全文】
臺灣臺北地方法院刑事判決               97年度易字第557號
公  訴  人  臺灣臺北地方法院檢察署檢察官
被      告  甲○○
上列被告因違反毒品危害防制條例案件，經檢察官提起公訴（96
年度毒偵字第3921號），本院判決如下：
    主  文
甲○○施用第二級毒品，累犯，處有期徒刑柒月。扣案吸食器壹
個沒收。
    事  實
一、甲○○於(1)民國90年因施用毒品案件，經本院同年度毒聲字
    第2217號裁定令入勒戒處所觀察勒戒後，認無繼續施用傾向
    ，於90年12月20日出勒戒處所而執行完畢，嗣經臺灣臺北地
    方法院檢察署檢察官90年度毒偵字第1800號為不起訴處分確
    定。(2)95年因施用毒品案件，經本院95年度易字第270號判
    決處有期徒刑6月確定，於95年5月12日易科罰金執行完畢。
    猶未戒除毒癮，而於96年12月8日晚間6時許，在臺北市○○
    區○○路145巷35弄12號2樓住處，將安非他命置於其所有之
    吸食器1個用火燒烤吸食煙霧而施用第二級毒品安非他命。
    嗣經警於同年月10日晚間5時50分許在臺北市○○區○○路1
    45巷35弄12號查獲扣得其所有供施用毒品之吸食器1個，並
    採其尿液送驗結果呈安非他命陽性反應，始悉上情。
二、案經臺北市政府警察局萬華分局報請臺灣臺北地方法院檢察
    署檢察官偵查起訴。
    理  由
壹、證據能力：
    按現行刑事訴訟法關於「鑑定」之規定，除選任自然人充當
    鑑定人外，另設有囑託機關鑑定制度。依同法第198條、第2
    08條規定，不論鑑定人或鑑定機關、團體，固均應由法院、
    審判長、受命法官或檢察官視具體個案之需要而為選任、囑
    託，並依第206條提出言詞或書面報告，始符合同法第159條
    第1項所定得作為證據之「法律有規定」情形。否則所為之
    鑑定，仍屬傳聞證據。然於司法警察機關調查中之案件，為
    因應實務上，或因量大、或有急迫之現實需求，例行性當然
    有鑑定之必要者，如毒品種類與成分、尿液之毒品反應等鑑
    定，基於檢察一體原則，得由該管檢察長對於轄區內案件，
    以事前概括選任鑑定人或囑託鑑定機關、團體之方式，俾便
    轄區內司法警察官、司法警察就調查中之此類案件，得即時
    送請先前已選任之鑑定人或囑託之鑑定機關、團體實施鑑定
    ，以求時效。此種由檢察機關概括選任鑑定人或概括囑託鑑
    定機關、團體，再轉知司法警察官、司法警察於調查犯罪時
    參考辦理之作為，法無明文禁止，係為因應現行刑事訴訟法
    增訂傳聞法則及其例外規定之實務運作而為。此由司法警察
    官、司法警察依檢察官所概括選任之鑑定人或囑託鑑定機關
    、團體所為之鑑定結果，與檢察官選任或囑託為鑑定者，性
    質上並無差異，同具證據能力（最高法院96年度臺上字第28
    60號判決參照）。被告甲○○尿液經臺北市政府警察局萬華
    分局依上開作業流程，送臺灣尖端先進生技醫藥股份有限公
    司（下稱尖端生技醫藥公司）鑑定所出具之濫用藥物檢驗報
    告，即屬「法律規定」得為證據者，而具證據能力。
貳、實體部分：
一、訊據被告甲○○就上開犯罪事實坦承不諱，且其尿液經送尖
    端生技醫藥公司先以酵素免疫分析法初步檢驗，再以氣相層
    析質譜儀法確認檢驗結果，均呈安非他命陽性反應，有該公
    司96年12月14日濫用藥物檢驗報告在卷為證，堪認被告自白
    與事實相符，應可採信。而被告於90年因施用毒品案件，經
    本院同年度毒聲字第2217號裁定令入勒戒處所觀察勒戒後，
    認無繼續施用傾向，於90年12月20日出勒戒處所而執行完畢
    ，嗣經臺灣臺北地方法院檢察署檢察官90年度毒偵字第1800
    號為不起訴處分確定，又於上開觀察勒戒執行完畢後5年以
    內之93年7月下旬某日至94年1月12日止連續施用第二級毒品
    安非他命，而經本院95年度易字第270號判決處有期徒刑6月
    確定，有臺灣高等法院被告前案紀錄表在卷為憑，可認其已
    於「五年內再犯」。雖本案犯罪時間已在觀察勒戒執行完畢
    5年後，惟此與「五年後再犯」之情形有別，自無再經觀察
    勒戒及強制戒治之必要，應由檢察官逕行起訴（最高法院96
    年度臺非字第119號判決意旨），是本案事證明確，被告犯
    行洵堪認定，應依法論科。
二、核被告所為，係犯毒品危害防制條例第10條第2項施用第二
    級毒品罪。其持有安非他命之低度行為，為施用之高度行為
    所吸收，不另論罪。被告於95年因施用毒品案件，經本院95
    年度易字第270號判決處有期徒刑6月確定，而於95年5月12
    日易科罰金執行完畢，有上開前案紀錄表可憑。其前受徒刑
    之執行完畢，5年以內故意再為本案有期徒行以上之犯行，
    為累犯，應依刑法第47條第1項加重其刑。爰審酌被告於95
    、96年均因施用毒品案件經本院判處罪刑確定，前經觀察勒
    戒執行完畢釋放後，仍再犯本案施用毒品罪，顯見其以己力
    戒除毒癮之可能性甚微，而有藉由身體拘束以強制其脫離毒
    害之必要；惟施用毒品為身心健康之自戕行為，且並未衍生
    其他犯罪行為；又坦承犯行，犯後態度良好；且因吸毒者對
    毒品之依賴性，若未服用毒品，即產生多種生理不適之戒斷
    症狀致難以承受，而毒品之成癮性，將致吸毒者身心均難自
    制而施用毒品之犯罪動機與國中肄業智識程度及其生活狀況
    等一切情狀，量處如主文所示之刑。扣案吸食器1個，係被
    告所有供本案施用安非他命所用之物，業據其供承明確，應
    依刑法第38條第1項第2款規定宣告沒收。
據上論斷，應依刑事訴訟法第284條之1、第299條第1項前段，毒
品危害防制條例第10條第2項，刑法第11條前段、第47條第1項、
第38條第1項第2款，判決如主文。
本案經檢察官蔡立文到庭執行職務。
中    華    民    國    97    年     4    月    30    日
                    臺灣臺北地方法院刑事第14庭
                              法  官  陳琪媛
以上正本證明與原本無異。
如不服本判決，應於判決送達後10日內向本院提出上訴狀。
                              書記官  陳豪達
中    華    民    國    97    年     4    月    30    日
附錄法條：
毒品危害防制條例第10條
施用第一級毒品者，處6月以上5年以下有期徒刑。
施用第二級毒品者，處3年以下有期徒刑。


司法院資訊處製作；財團法人民間司法改革基金會備份。
